【裁判字號】    97,交易,43
【裁判日期】    970422
【裁判案由】    公共危險等
【裁判全文】
臺灣雲林地方法院刑事判決              97年度交易字第43號
公  訴  人  臺灣雲林地方法院檢察署檢察官
被      告  甲○○
上列被告因公共危險等案件，經檢察官聲請以簡易判決處刑（96
年度偵字第6556號），本院虎尾簡易庭認不應以簡易判決處刑，
改依通常程序審理，並判決如下：
    主  文
甲○○服用酒類，不能安全駕駛動力交通工具而駕駛，處拘役
拾日，如易科罰金，以新臺幣壹仟元折算壹日。
被訴過失傷害部分，公訴不受理。
    事  實
一、甲○○明知飲用酒類後不能安全駕駛動力交通，竟仍於民國
    96年12月17日中午12時許，在雲林縣虎尾鎮東屯里某處農地
    與人飲酒後，已達不能安全駕駛動力交通工具之程度，猶駕
    駛車牌號碼1211-NW 號自用小貨車，沿雲林縣虎尾鎮○○路
    由北往南方向行駛，嗣於同日中午12時30分許，行經立德路
    與立德路123 巷交岔路口時，因酒精之作用而精神狀況不佳
    、注意力無法集中，適有乙○○騎乘車牌號碼J68-060 號機
    車，由「三立駕訓班」左轉後亦同向行駛前，而在立德路11
    7 號前，遭甲○○所駕駛之上開自用小貨車自後撞擊而上，
    經警於同日下午1 時31分許，對甲○○進行呼氣之酒精濃度
    測試，測得其呼氣酒精含量達每公升0.29毫克。
二、案經乙○○訴由雲林縣警察局虎尾分局報告臺灣雲林地方法
    院檢察署檢察官聲請以簡易判決處刑。
    理  由
壹、有罪部分：
一、程序部分：
  (一)按檢察官聲請以簡易判決處刑案件，經法院認為不得或不宜
    以簡易判決處刑者，應適用通常程式審判之，刑事訴訟法第
    452 條定有明文。本件原經檢察官聲請以簡易判決處刑，惟
    被告甲○○所涉刑法第284 條第1 項前段之過失傷害罪，業
    經告訴人乙○○撤回告訴，應諭知不受理判決，而有刑事訴
    訟法第451 條之1 第4 項第3 款之情形，本院因認本件不應
    以簡易判決處刑，依刑事訴訟法第452 條規定，改依通常程
    序審理。
  (二)按被告以外之人於審判外之陳述雖不符刑事訴訟法第159 條
    之1 至之4 等4 條之規定，而經當事人於審判程序同意作為
    證據，法院審酌該言詞陳述或書面陳述作成時之情況，認為
    適當者，亦得為證據，刑事訴訟法第159 條之5 第1 項定有
    明文。經查，被告及檢察官就本院所引用卷內被告以外之人
    於審判外之陳述，於審判程序均同意作為證據，本院復審酌
    上開文書、陳述作成時，較無人情施壓或干擾之情形，以之
    作為本件之證據亦屬適當，是上開文書、陳述均具有證據能
    力。
二、實體部分：
  (一)上揭犯罪事實，業據被告於本院審理時坦承不諱，核與證人
    乙○○於警詢中證述之情節相符；此外，復有酒精濃度測試
    表、刑法第185 條之3 案件測試觀察紀錄表、道路交通事故
    調查報告表、現場圖各1 份及現場照片9 幀在卷可稽，足見
    被告確有飲用酒類後，駕車肇事之犯行；又當血中酒精濃度
    於呼氣濃度值達每公升0.25毫克時，將造成飲酒者輕度協調
    功能降低；當呼氣濃度值達每公升0.25至0.4 毫克時，肇事
    率為平常之2 至6 倍（參照中央警察大學交通學系暨交通管
    理研究所蔡志中教授之研究報告，酒精濃度與肇事率之關係
    一文）。再體內酒精含量由開始飲酒時之百分之零，依飲酒
    量逐漸累積增加，在完成飲酒時體內酒精含量達到最高，隨
    後即依代謝率逐漸代謝。至於體內酒精含量倒推計算代謝率
    ，依美國現行標準公式：男生以0.017 ×5 ×時差＋測量時
    之酒精吐氣含量＝肇事當時之酒後情況（張漢威著「車禍處
    理與鑑定實務」第3-44頁參照）。而本件被告肇事時間為96
    年12月17日中午12時30分許，警方到達現場對被告施以酒測
    之時間則為同日下午1 時31分許，此觀酒精濃度測試表之記
    載自明。據此，自被告肇事後迄經警酒測時，相隔約1 小時
    ，依前開說明，回溯被告於起駛時之呼氣酒精測試濃度，應
    已達每公升0.375 毫克（0.01 7×5 ×1+0.29＝0.375） ，
    其肇事率為平常之2 至6 倍，復參酌其有酒後確有駕車追撞
    肇事之情，顯見被告確因酒醉而致使駕駛判斷力欠佳，已達
    無法正常且安全駕駛動力交通工具之程度。綜上所述，本件
    事證明確，被告犯行，應堪認定。
  (二)論罪科刑之理由：
  1.被告行為後，刑法第185 條之3 規定業於97年1 月2 日修正
    公佈，並自同年月4 日施行，修正前法定刑為「1 年以下有
    期徒刑、拘役或3 萬元以下罰金」，修正後則為「1 年以下
    有期徒刑、拘役或科或併科15萬元以下罰金」，經比較新舊
    法規定結果，新法提高本罪罰金刑之刑度，且得與徒刑、拘
    役併罰之，並未較有利被告，依刑法第2 條第1 項前段規定
    ，應依修正前刑法第185 條之3 處斷。
  2.核被告之所為，係犯修正前刑法第185 條之3 之服用酒類不
    能安全駕駛動力交通工具罪。
  3.本院審酌被告明知飲酌酒類後，將導致對週遭事務之辨識及
    反應能力較平常薄弱，仍於飲酒後猶率爾騎車上路，並與他
    車發生撞擊，漠視自己及公眾行之安全，行為誠屬可議，惟
    念其犯後坦承犯行，尚能知錯等一切情狀，量處如主文所示
    之刑，並諭知易科罰金之折算標準。
貳、不受理部分：
一、原聲請簡易判決處刑意旨略以：被告甲○○明知飲酒類後不
    能安全駕駛動力交通，竟飲用酒類已達不能安全駕駛動力交
    通工具之程度後，猶駕駛車牌號碼1211-NW 號自用小貨車，
    沿雲林縣虎尾鎮○○路由北往南方向行駛，嗣於同日中午12
    時30分許，行經立德路與立德路123 巷交岔路口時，本應注
    意車前狀況，隨時採取必要之安全措施，而依當時天候晴朗
    、日間自然光線、路面乾燥無缺陷、道路無障礙物及視距良
    好等情，並無不能注意之情事，竟殊未注意及此，適有乙○
    ○騎乘車牌號碼J68-060 號機車，由「三立駕訓班」左轉後
    亦同向行駛前，而在立德路117 號前，遭甲○○所駕駛之上
    開自用小貨車自後撞擊而上，致人、車倒地後，受有背部挫
    傷之傷害，因認被告另涉犯刑法第284 條第1 項前段之過失
    傷害罪嫌等語。
二、按告訴乃論之罪，告訴人於第一審辯論終結前，得撤回其告
    訴；又告訴經撤回者，法院應諭知不受理之判決，刑事訴訟
    法第238 條第1 項、第303 條第3 款分別定有明文。
三、本件被告因過失傷害案件，經檢察官提起公訴，認被告係犯
    刑法第284 條第1 項前段之過失傷害罪，依同法第287 條前
    段之規定，須告訴乃論。茲據告訴人乙○○於第一審辯論終
    結前，已與被告達成和解，並具狀向本院撤回告訴，有聲請
    撤回告訴狀1 紙在卷可憑，依前開說明，本件就被告涉犯過
    失傷害罪部分，逕為不受理判決之諭知。
據上論斷，應依刑事訴訟法第452 條、第299 條第1 項、第303
條第3 款，刑法刑法第2 條第1 項前段、第185 條之3 （修正前
）、第41條第1 項前段，刑法施行法第1 條之1 第1 項、第2 項
但書，判決如主文。
中    華    民    國    97    年    4     月    22    日
                  刑事第四庭    法  官  曾鴻文
以上正本證明與原本無異。
如不服本判決，應於判決收受後10日內，向本院提出上訴狀（須
附繕本）。
                                書記官  顏錦清
中    華    民    國    97    年    4     月    22    日
附錄本判決論罪科刑法條：
中華民國刑法第185條之3
服用毒品、麻醉藥品、酒類或其他相類之物，不能安全駕駛動力
交通工具而駕駛者，處1 年以下有期徒刑、拘役或3 萬元以下罰
金。


司法院資訊處製作；財團法人民間司法改革基金會備份。
